臺灣高雄地方法院刑事判決　　　　　　　 96年度訴字第137號
公　訴　人　臺灣高雄地方法院檢察署檢察官
被　　　告　乙○○
　　　　　　　　　　弄5 號1.
　　　　　　戊○○
　　　　　　　　　　號（另案於臺灣高雄第二監獄執行中）
上二人共同
指定辯護人　本院公設辯護人丙○○
上列被告等因強盜等案件，經檢察官提起公訴（95年度偵字第
29746 號），本院判決如下：
    主  文
乙○○共同犯搶奪罪，處有期徒刑拾月。又共同犯攜帶兇器強盜
罪，處有期徒刑捌年陸月；扣案之鐵撬壹支、鐵鎚壹支、手套貳
雙、帽子貳頂、毛巾壹條，均沒收之。應執行有期徒刑玖年；扣
案之鐵撬壹支、鐵鎚壹支、手套貳雙、帽子貳頂、毛巾壹條，均
沒收之。
戊○○共同犯搶奪罪，處有期徒刑拾月。又共同犯攜帶兇器強盜
罪，處有期徒刑捌年；扣案之鐵撬壹支、鐵鎚壹支、手套貳雙、
帽子貳頂、毛巾壹條，均沒收之。應執行有期徒刑捌年陸月；扣
案之鐵撬壹支、鐵鎚壹支、手套貳雙、帽子貳頂、毛巾壹條，均
沒收之。
    事  實
一、乙○○前曾於民國90年間因強盜案件，經臺灣高雄地方法院
    判處有期徒刑7 年，於94年11月28日因縮短刑期假釋出監，
    現假釋付保護管束中（未構成累犯）。詎乙○○猶不知悔改
    ，復與戊○○共同基於意圖為自己不法所有之犯意聯絡，先
    後為下列犯行：
(一)於95年11月9 日晚上7 時許，在高雄縣鳳山市○○○路「特
    力屋」前，攔停由甲○○所駕駛之車牌號碼418-NQ號營業小
    客車，上車後，乙○○坐於駕駛座旁，戊○○坐於後座，迨
    同日晚上8 時許，車行至高雄縣大寮鄉○○村○○路342 巷
    41號前時，2 人趁甲○○下車上廁所未及防備之際，由乙○○將車牌號碼418-NQ號營業小客車（車內尚有甲○○之皮包
    ，皮包內有不詳數量之現金及甲○○之證件）開走而逃離現
    場。
(二)又乙○○、戊○○2 人翌日（10日）晚間駕駛搶得之車牌號
    碼418-NQ號營業小客車行經高雄縣鳳山市○○路164 號「金
    億興銀樓」附近時，因乙○○積欠地下錢莊債務，心生歹念
    ，乃向戊○○提議強取金飾變現還債，戊○○聞言應允後，
    乙○○遂戴上手套避免留下指紋、身著夾克、以毛巾蒙面並
    頭載帽子掩飾面容、手持客觀上具危險性可供凶器使用之鐵
    撬1 支，戊○○亦戴上手套避免留下指紋、身著夾克、長褲
    、戴上口罩蒙面及帽子掩人耳目、手持客觀上具危險性可供
    凶器使用之鐵鎚1 支，2 人下車步行至「金億興銀樓」前，
    由戊○○以鐵鎚敲破「金億興銀樓」展示櫃玻璃、乙○○以
    鐵撬將玻璃撬開之強暴手段致當時在銀樓內之陳昆樹見狀不
    敢抵抗後，乙○○再伸手至展示櫃內取走金飾一批（套鍊2
    條、手環1 對、戒指4 指，價值約新台幣9 萬元），期間戊○○並以鐵鎚丟擲銀樓大門，以阻止銀樓內之人士出門查看
    ，得手後，2 人即逃往預先停置附近之車牌號碼418- NQ 號
    營業小客車處，並駕駛該車逃離現場。
二、嗣經警據報趕赴現場，在銀樓內扣得鐵鎚1 支，再循線追捕
    ，而於95年11月10日晚上8 時10分許在高雄縣鳳山市○○路
    ○○街176 巷底發現作案車輛車牌號碼418-NQ號營業小客車
    ，派員埋伏後，於翌日（11日）凌晨1 時37分逮捕前來駕車
    之戊○○，並扣得車牌號碼418-NQ號營業小客車1 輛（車內
    扣得鐵撬1 支、戊○○作案時穿戴以逃避查緝之手套1 雙，
    營業小客車已發還被害人甲○○）；再經戊○○之帶領，於
    同日凌晨3 時30分許，至高雄縣大寮鄉○○村○○○路181
    號「親親大旅社」203 室內逮捕乙○○，並扣得金手環半截
    （已發還被害人陳昆樹），另在乙○○所駕駛其母親金淑蘭
    所有之車牌號碼8470-GU 號自小客車車內扣得乙○○、戊○○於強盜時所穿戴以逃避查緝之手套1 雙、帽子2 頂、毛巾
    1 條，而悉全情。
三、案經被害人陳昆樹訴由高雄縣政府警察局鳳山分局報告臺灣
    高雄地方法院檢察署檢察官偵查起訴。
    理  由
壹、證據能力部分：
一、按被告以外之人於偵查中向檢察官所為陳述，除顯有不可信
    之情況者外，得為證據，刑事訴訟法第159 條之1 第2 項定
    有明文。偵查中對被告以外之人所為之偵查筆錄，性質上係
    屬傳聞證據。惟現階段刑事訴訟法規定檢察官代表國家偵查
    犯罪、實施公訴，依法其有訊問被告之權，證人且須具結，
    而實務運作時，檢察官偵查中向被告以外之人所取得之陳述
    ，原則上均能遵守法律規定，不致違法取供，其可信度極高
    ，職是，被告以外之人前於偵查中已具結而為證述，除反對
    該項供述得具有證據能力之一方，已釋明「顯有不可信之情
    況」之理由外，不宜以該證人未能於審判中接受他造之反對
    詰問為由，即遽指該證人於偵查中之陳述不具證據能力。查
    本件證人即告訴人丁○○、證人即被害人甲○○、證人即告
    訴人之子陳伯霖、證人即共同被告乙○○於檢察官偵查中均
    曾具結陳述，並無證據顯示檢察官在偵查時有不法取供之情
    形，亦查無證據顯示上開證述有顯不可信之情況，依上開說
    明，前揭證人之證言自均具有證據能力。
二、次按，被告以外之人（包括證人、鑑定人、告訴人、被害人
    及共同被告等）於審判外之陳述雖不符刑事訴訟法第159 條
    之1 至之4 等4 條之規定，而經當事人於審判程序同意作為
    證據，法院審酌該言詞陳述或書面陳述作成時之情況，認為
    適當者，亦得為證據，刑事訴訟法第159 條之5 定有明文。
    立法意旨在於傳聞證據未經當事人之反對詰問予以核實，原
    則上先予排除。惟若當事人已放棄反對詰問權，於審判程序
    中表明同意該等傳聞證據可作為證據，基於尊重當事人對傳
    聞證據之處分權，及證據資料愈豐富，愈有助於真實發見之
    理念，且強化言詞辯論主義，使訴訟程序得以順暢進行，上
    開傳聞證據亦均具有證據能力。查證人即告訴人丁○○、證
    人即被害人甲○○、證人即告訴人之子陳伯霖於警詢之言詞
    陳述以及被告2 人於警詢中就彼此犯行之言詞陳述，其性質
    均屬傳聞證據，另被害人甲○○、丁○○出具之贓物認領保
    管單以及高雄市政府警察局車輛失竊證明單影本（見警1 卷
    第69頁至第72頁）等書面陳述，其性質亦屬傳聞證據，上開
    言詞及書面陳述雖均查無符合同法第159 條之1 至之4 等前
    4 條之情形，惟渠等所為之上開警詢筆錄內容，業經被告2
    人、辯護人、檢察官於審判程序同意作為證據，本院審酌上
    開筆錄作成時，並無不當取供之情形，且距離案發時間較近
    ，記憶較為清晰，認以之作為證據應屬適當，另本院斟酌前
    揭書面陳述作成時，亦無外力不當介入，認以之作為本案之
    證據亦屬妥適，是上開言詞及書面陳述，均具有證據能力。
貳、實體部分：
一、上揭犯罪事實，業經被告2 人坦承不諱，核與證人甲○○、
    丁○○、陳柏霖之證述以及被告2 人以證人身分對彼此犯行
    之證述相符，並有作案用之鐵撬1 支、鐵鎚1 支、手套2 雙
    、帽子2 頂、毛巾1 條等物證扣案及被告2 人犯案過程之監
    視錄影光碟在卷可佐，復有贓物認領單2 紙（見警1 卷第69
    頁、第72頁）、高雄縣警察局車輛失竊證明單影本1 份：
    418-NQ號（警1 卷第70至71頁）、車輛竊盜、車牌失竊資料
    個別查詢報表- 查詢車輛認可資料1 紙（見警1 卷第74頁
    ）、被告2 人強盜銀樓過程之監視錄影器翻拍照片4 張（見
    警1 卷第75至76頁）、扣案作案衣物、工具照片5 張（見警
    1 卷第77至79頁）、尋獲車牌號碼418- NQ 號營小客車現場
    照片8 張（見警1 卷第80至83頁）、查獲被告乙○○之現場
    照片8 張（見警1 卷第84至87頁）、作案工具購買處照片3
    張（見警1 卷第88頁）、贓證物照片2 張（即金手環半截，
    見警1 卷第89頁）、作案工具照片4 張（見偵1 卷第53 至
    54頁）、作案衣物、工具照片12張（見偵1 卷第55至60頁）
    等證據附卷可憑。按強盜罪之強暴、脅迫，祇須抑壓被害人
    之抗拒或使被害人身體上、精神上，處於不能抗拒之狀態為
    已足，其暴力縱未與被害人身體接觸，仍不能不謂有強暴、
    脅迫行為。又刑法上之搶奪罪，其為奪取他人所有物雖與強
    盜罪無殊，但搶奪行為僅指乘人不及抗拒而為奪取者而言，
    如果施用強暴脅迫使人不能抗拒而為奪取，即應成立強盜之
    罪。至所謂強暴脅迫手段，祇須抑壓被害人之抗拒，足以喪
    失其意思自由為已足，縱令被害人實際並無抗拒行為，仍於
    強盜罪之成立，不生影響，最高法院22年上字第317 號、20
    年非字第84號分別著有判例可資參照。查證人即告訴人丁○○於本院審理時明確證稱：我是金億興銀樓的老板，被告2
    人強取財物的時間大概是晚上6 點多，當時我1 個人看店，
    現場還有我的1 位女性友人及她的小孩在場，我正在看電視
    時，忽然看到有人走近騎樓拿東西敲打我騎樓的展示櫃，我
    怕他們拿武器，所以我不敢出去，我看到被告2 人拿著類似
    鐵鎚的東西一直敲，因為玻璃是安全玻璃不容易破裂，所以
    其中1 個人拿鐵撬勾玻璃碎片弄破一個洞伸手去拿取金飾，
    我當時在櫥櫃後面，大約離櫥櫃約3 、4 公尺，櫥櫃是透明
    玻璃，我並沒有出面阻止，是因為考慮到我的安全，當時的
    情形我也不敢去阻止，因為他們手上拿有武器，在強取財物
    的過程中，被告其中1 人見我那位女性友人要出門察看，還
    拿鐵鎚往銀樓玻璃門丟擲，她就沒有出去，雖然被告2 人強
    取財物過程中我有時間阻止，但是我不敢，因為我怕有生命
    危險等語甚詳（見本院卷第109 頁至第111 頁），揆諸前揭
    說明意旨，被告2 人分持鐵撬、鐵鎚猛力敲擊銀樓展示櫃玻
    璃以強取財物之強暴行為，已使告訴人丁○○處於不能抗拒
    之程度甚明，是被告2 人之自白，核與事實相符，堪予採為
    認定事實之基礎。從而，本件事證明確，被告2 人犯行，均
    堪認定，應予依法論科。
三、是核被告2 人所為，均係犯刑法第325 條第1 項之搶奪罪及
    同法第330 條第1 項之攜帶兇器強盜罪。被告2 人就上開2
    罪，均有犯意聯絡及行為分擔，均應論以共同正犯。又被告
    2 人係先行搶奪被害人甲○○之車輛後，復行起意強盜銀樓
    金飾，業據證人即共同被告廖樂天證述明確（見本院卷第10
    5 頁），被告乙○○亦不否認上情（見本院卷第108 頁），
    是被告2 人所犯上開2 罪，犯意各別，行為互殊，並無一罪
    關係，應予分論併罰。爰審酌被告2 人均值青壯之年，不思
    以正當途徑賺取財物，強行搶奪及強盜他人財物，且強盜時
    復攜帶足以危害生命、身體之兇器，危害更鉅，嚴重破壞社
    會治安，所為惡性重大，應予嚴懲，而被告乙○○前已有強
    盜犯行經假釋在外，竟又犯下本件犯行，顯無悔改之意，惟
    念及被告2 人於本院審理時均坦然承認犯，對於全案情節均
    不再有所隱匿，犯後態度尚可，並慮及被告2 人迄今仍未賠
    償被害人損害等一切情狀，分別量處如主文所示之刑，並定
    其應執刑之刑，以資懲儆。
四、扣案之鐵撬1 支、鐵鎚1 支、手套2 雙、帽子2 頂、毛巾1
    條，係分屬被告2 人所有，且均供渠等本件犯行所用之物，
    業據被告2 人供承在卷（見本院卷第116 頁），應依刑法第
    38條第1 項第2 款規定，均予宣告沒收。至其餘扣案物品，
    與被告2 人本件犯行並無直接關聯，爰不予宣告沒收。又被
    告戊○○於強盜時所穿戴以逃避查緝之口罩1 個，雖係被告
    戊○○所有供本件犯罪所用之物，惟既未扣案，未免將來執
    行之困擾，爰不予宣告沒收，附此敘明。
據上論斷，應依刑事訴訟法第299 條第1 項前段，刑法第28條、
第325 條第1 項、第330 條第1 項、第51條第5 款、第38條第1
項第2 款，判決如主文。
本案經檢察官己○○到庭執行職務。
中　　華　　民　　國　　96　　年　　3 　　月　　29　　日
                  刑事第十二庭  審判長法　官  施柏宏
                                      法  官  洪能超
                                      法  官  林書慧
以上正本證明與原本無異。
如不服本判決，應於判決送達後10日內，向本院提出上訴狀。
中　　華　　民　　國　　96　　年　　3 　　月　　30　　日
                                      書記官  鍾錦祥
附錄本件論罪科刑法條：
《中華民國刑法第325 條（普通搶奪罪）》
意圖為自己或第三人不法之所有，而搶奪他人之動產者，處6 月
以上5 年以下有期徒刑。
因而致人於死者，處無期徒刑或 7 年以上有期徒刑，致重傷者，
處 3 年以上 10 年以下有期徒刑。
第 1 項之未遂犯罰之。
《中華民國刑法第330 條（加重強盜罪）》
犯強盜罪而有第321 條第1 項各款情形之一者，處7 年以上有期
徒刑。
前項之未遂犯罰之。
